【裁判字號】    98,訴,566
【裁判日期】    980331
【裁判案由】    毒品危害防制條例
【裁判全文】
臺灣板橋地方法院刑事判決               98年度訴字第566號
公  訴  人  臺灣板橋地方法院檢察署檢察官
被      告  甲○○
上列被告因違反毒品危害防制條例案件，經檢察官提起公訴（97
年度毒偵字第9518號），被告於準備程序進行中，就被訴事實為
有罪之陳述，本院告知其簡式審判程序之旨，聽取當事人意見後
，裁定由受命法官獨任依簡式審判程序審理，茲判決如下：
    主  文
甲○○施用第一級毒品，累犯，處有期徒刑玖月。
    事  實
一、甲○○前因施用第一級毒品案件，經本院以92年度毒聲字第
    2856號裁定送觀察、勒戒後，因有繼續施用毒品之傾向，再
    經本院以92年度毒聲字第3729號裁定令入戒治處所施以強制
    戒治1 年，嗣戒治成效評定合格，無繼續戒治之必要，由本
    院以93年度毒聲字第812 號裁定停止戒治，所餘期間付保護
    管束，迄民國（下同）93年11月30日期滿未經撤銷，視為強
    制戒治執行完畢，並由臺灣板橋地方法院檢察署檢察官以93
    年度戒毒偵字第432 號為不起訴處分在案。又因施用第一級
    毒品案件，經本院以95年度訴字第2232號判決判處有期徒刑
    7 月確定，於96年7 月6 日縮刑期滿執行完畢。詎仍不知悔
    改，於前開強制戒治執行完畢釋放後5 年內，另基於施用第
    一級毒品海洛因之犯意，於97年9 月30日為警採尿前回溯26
    小時內之某時（扣除為警拘捕至驗尿時止之人身自由受公權
    力拘束之無從施用毒品時間），於臺北縣五股鄉○○路39號
    6 樓（公訴人誤載為在不詳處所），以海洛因置入香菸內點
    燃吸食之方式，施用海洛因1 次。嗣於97年9 月30日下午3
    時35分許，在臺北縣三重市○○路○ 段609 號前（公訴人誤
    載為3 段），因通緝案件為警查獲，經甲○○同意採集其尿
    液送驗，驗得鴉片類呈陽性反應始悉上情。
二、案經臺北縣政府警察局三重分局報告臺灣板橋地方法院檢察
    署檢察官偵查起訴。
    理  由
一、訊據被告甲○○坦承前開犯罪事實，而被告於97月9 月30日
    為警所採尿液送臺灣檢驗科技股份有限公司檢驗結果，發現
    確有鴉片類之陽性反應，此有臺北縣政府警察局查獲毒品案
    件尿液檢體監管紀錄表、臺灣檢驗科技股份有限公司97年10
    月17日出具之濫用藥物檢驗報告附卷可稽，次查，該檢驗中
    心係先以酵素免疫分析法（ＥＩＡ）篩驗，其尿液中海洛因
    代謝物嗎啡、安非他命濃度超出檢測範圍，再以氣相層析質
    譜儀分析法（ＧＣ／ＭＳ）確認；其檢驗方法係以「氣相層
    析儀」先將物質氣化後，再經分析管分離，由於各種物質之
    沸點及對管柱之吸附力不同，在經過檢測器（Detector）測
    定後，表現出不同之滯留時間（Retension time），以滯留
    時間來判斷係何種物質；再利用「質譜儀」為檢測器，將物
    質撞擊成碎片，記錄其質譜圖。因每個化合物之鍵結能力不
    同，故不同之物質會有其特定之質譜圖，因此在物質之判斷
    上有如指紋之鑑定，在理論上，扣除人為因素，其精確度已
    接近百分之百。次按海洛因經注射或吸入人體後，約80% 於
    24小時內自尿中排出，一般而言，尿液中能否驗出嗎啡陽性
    反應與其投與量、投與途徑、採尿時間、個人體質及檢測方
    法之靈敏度有關，國外曾有文獻報導注射6 毫克之海洛因鹽
    酸鹽，其代謝物嗎啡之平均可檢出時限約為26小時，業經行
    政院衛生署藥物食品檢驗局於81年9 月8 日以藥檢壹字第81
    14885 號函述綦詳。又參諸海洛因於人體內會代謝成嗎啡，
    因此涉嫌毒品海洛因之吸食者係檢驗其尿液中之嗎啡反應等
    情，此為本院職務上已知之事實，被告亦供承其施用者為毒
    品海洛因，則被告所施用之與嗎啡有關之毒品係為海洛因之
    事實，亦應堪以認定。被告上開所採尿液送驗結果既有鴉片
    類之陽性反應，顯見被告在經警採尿前之26小時內某時點，
    確曾有施用毒品海洛因之犯行，足徵被告之自白與事實相符
    。第查，被告甲○○前因施用第一級毒品案件，經本院以92
    年度毒聲字第2856號裁定送觀察、勒戒後，因有繼續施用毒
    品之傾向，再經本院以92年度毒聲字第3729號裁定令入戒治
    處所施以強制戒治1 年，嗣戒治成效評定合格，無繼續戒治
    之必要，由本院以93年度毒聲字第812 號裁定停止戒治，所
    餘期間付保護管束，迄民國93年11月30日期滿未經撤銷，視
    為強制戒治執行完畢，並由臺灣板橋地方法院檢察署檢察官
    以93年度戒毒偵字第432 號為不起訴處分等情，有臺灣高等
    法院被告全國前案紀錄表1 件在卷可稽，其於強制戒治釋放
    後，5 年內再犯施用第一級毒品之罪，與毒品危害防制條例
    第23條第2 項之規定相符，殆無疑問。從而，本案事證已臻
    明確，被告犯行洵堪認定，自應依法論科。
二、按海洛因屬第一級毒品，毒品危害防制條例第2 條第2 項第
    1 款定有明文。核被告所為，係犯毒品危害防制條例第10條
    第1 項之施用第一級毒品罪罪；其持有海洛因之低度行為，
    為施用之高度行為所吸收，不另論罪；末查，被告有如事實
    欄所示論罪科刑執行完畢情形，有臺灣高等法院被告前案紀
    錄表1 份可憑，是其於受有期徒刑執行完畢後5 年內故意再
    犯有期徒刑以上之罪，為累犯，應依刑法第47條第1 項之規
    定，應加重其刑。爰審酌被告已有多次施用毒品之前案紀錄
    ，猶因施用海洛因再犯本罪，顯未衷心悛悔，漠視法令之禁
    制，恣意濫用藥品，甚為可訾，兼衡其施用海洛因所生危害
    實以自戕健康為主，於他人尚無明顯重大危害及其犯後終能
    供認無隱，態度良好等一切情狀，量處如主文所示之刑，以
    示懲戒。
據上論斷，應依刑事訴訟法第273 條之1 第1 項、第299 條第1
項前段，毒品危害防制條例第10條第1 項，刑法第11條、第47條
第1 項，判決如主文。
本案經檢察官陳姿雯到庭執行職務。
中    華    民    國    98    年    3     月    31    日
                  刑事第二庭    法  官  吳幸娥
上列正本證明與原本無異。
如不服本判決，應於判決送達後10日內敘明上訴理由，向本院提
出上訴狀（應附繕本），上訴於臺灣高等法院。其未敘述上訴理
由者，應於上訴期間屆滿後20日內向本院補提理由書「切勿逕送
上級法院」。
                                書記官  朱烈稽
中    華    民    國    98    年    3     月    31    日
附錄本案論罪科刑法條全文：
毒品危害防制條例第10條
施用第一級毒品者，處6 月以上5 年以下有期徒刑。
施用第二級毒品者，處3 年以下有期徒刑。


司法院資訊處製作；財團法人民間司法改革基金會備份。
